臺灣桃園地方法院刑事判決　　　　　　　　　　　　　九十年度訴字第一九六○號
　　公　訴　人　臺灣桃園地方法院檢察署檢察官
　　被　　　告　丁○○
　　　　　　　　戊○○
　　　　　　　　甲○○
　　　　　　　　癸○○
　　　　　　　　丙　○
　　　　　　　　己○○
　　　　　　　　庚○○
　　右　一　人
　　選任辯護人　張洪昌律師
右列被告等因違反護照條例等案件，經檢察官提起公訴（九十年度偵字第一一九一三
號），本院判決如左：
        主  文
丁○○共同行使變造護照，足以生損害於公眾及他人，處有期徒刑拾月，併科罰金新
臺幣壹萬元，如易服勞役，以新臺幣玖佰元（即銀元佰元）折算壹日。扣案之「壬○○」所有編號Ｍ00000000號中華民國護照上所換貼之丁○○所有相片壹張
沒收。
戊○○共同行使變造護照，足以生損害於公眾及他人，處有期徒刑拾月，併科罰金新
臺幣壹萬元，如易服勞役，以新臺幣玖佰元（即銀元佰元）折算壹日。扣案之「陳
依英」所有編號000000000號中華民國護照上所換貼之戊○○所有相片壹張
沒收。
甲○○共同行使變造護照，足以生損害於公眾及他人，處有期徒刑拾月，併科罰金新
臺幣壹萬元，如易服勞役，以新臺幣玖佰元（即銀元佰元）折算壹日。扣案之「徐
晨恩」所有編號000000000號中華民國護照上所換貼之甲○○所有相片壹張
沒收。
癸○○共同行使變造護照，足以生損害於公眾及他人，處有期徒刑拾月，併科罰金新
臺幣壹萬元，如易服勞役，以新臺幣玖佰元（即銀元佰元）折算壹日。扣案之「王
長榮」所有編號000000000號中華民國護照上所換貼之癸○○所有相片壹張
沒收。
丙○共同行使變造護照，足以生損害於公眾及他人，處有期徒刑拾月，併科罰金新臺
幣壹萬元，如易服勞役，以新臺幣玖佰元（即銀元佰元）折算壹日。扣案之「蕭麗
卿」所有編號Ｍ00000000號中華民國護照上所換貼之丙○所有相片壹張沒收
。
己○○共同行使變造護照，足以生損害於公眾及他人，處有期徒刑拾月，併科罰金新
臺幣壹萬元，如易服勞役，以新臺幣玖佰元（即銀元佰元）折算壹日。扣案之「陳
素娟」所有編號Ｍ00000000號中華民國護照上所換貼之己○○所有相片壹張
沒收。
庚○○共同連續行使變造護照，足以生損害於公眾及他人，處有期徒刑壹年，併科罰
金新臺幣伍萬元，如易服勞役，以新臺幣玖佰元（即銀元佰元）折算壹日。扣案之
「壬○○」所有編號Ｍ00000000號中華民國護照上所換貼之丁○○所有相片
壹張、「陳依英」所有編號000000000號中華民國護照上所換貼之戊○○所
有相片壹張、「徐晨恩」所有編號000000000號中華民國護照上所換貼之甲○○所有相片壹張、「王長榮」所有編號000000000號中華民國護照上所換
貼之癸○○所有相片壹張、「蕭麗卿」所有編號Ｍ00000000號中華民國護照
上所換貼之丙○所有相片壹張、「陳素娟」所有編號Ｍ00000000號中華民國
護照上所換貼之己○○所有相片壹張均沒收。
        事  實
一、丁○○、戊○○、甲○○、癸○○、丙○、己○○均係大陸地區福建省人士，明
    知入境臺灣，應向內政部警政署入出境管理局申請許可，竟為圖取道臺灣前往加
    拿大工作，而各別與臺灣地區之庚○○及年籍姓名不詳綽號「小林」、「小朱」
    等均已成年之男子所組成之偷渡集團，基於行使變造中華民國護照之犯意聯絡，
    先後於民國九十年六月間，委託大陸籍綽號「小陳」之成年男子等介紹安排，並
    約定事成後支付美金四萬元至六萬元不等之代價，且先由丁○○、戊○○、甲○○、癸○○、丙○、己○○於九十年六月間，分別在大陸地區交付其等所有之供
    變造中華民國護照使用之照片予綽號「小林」之成年男子等，並由上開偷渡集團
    中之某人於不詳時、地，先後將丁○○、戊○○、甲○○、癸○○、丙○、己○○等人所有之相片換貼在經由不詳管道所取得之「壬○○」中華民國護照（編號
    Ｍ00000000號）、「陳依英」中華民國護照（編號000000000
    號）、「徐晨恩」中華民國護照（編號000000000號）、「王長榮」中
    華民國護照（編號000000000號）、「蕭麗卿」中華民國護照（編號Ｍ
    00000000號）、「陳素娟」中華民國護照（編號Ｍ00000000號
    ）上，以此方式連續變造壬○○等原向我國外交部申請核發之中華民國護照，而
    分別足生損害於壬○○、陳依英、徐晨恩、王長榮、蕭麗卿、陳素娟等（即原護
    照申請人）及我國政府對於入出國管理之正確性，繼則由庚○○及年籍姓名不詳
    綽號「小林」、「小朱」等均已成年之男子，基於使大陸地區人民非法進入臺灣
    地區及行使變造護照之概括犯意聯絡，先後安排丁○○、戊○○、甲○○、癸○○、丙○、己○○於如附表所示之時間，自附表所示出發地搭乘漁船偷渡，未經
    許可，非法從我國沿岸某處入境上岸，再分別投宿藏匿於臺灣地區不詳處所。嗣
    於同年七月二十日，由綽號「小朱」之成年男子及其他偷渡集團成員分別帶同丁○○等六人至桃園中正國際機場與庚○○會合後，即各別交付上開已變造完成之
    中華民國護照以供持用，由庚○○負責陪同丁○○等六人辦理出境手續，迨於同
    日十二時三十分許，丁○○等六人擬搭乘中華航空公司ＣＩ－○○三二號班機前
    往加拿大溫哥華時，在桃園中正國際機場出境查驗台，先後持上開變造之護照行
    使出示於內政部警政署航空警察局證照查驗人員查驗，各別冒稱係上開變造護照
    原申請人出境，足以生損害於本人及我國政府對於出境管理之正確性，旋因上開
    變造護照經查驗人員發覺有異而當場識破，並扣得前開變造之護照六本，始循線
    查獲上情。
二、案經內政部警政署航空警察局移送臺灣桃園地方法院檢察署檢察官偵查起訴。
        理  由
一、訊據被告丁○○、戊○○、甲○○、癸○○、丙○、己○○固均坦認先後於附表
    所示時間入境我國，並於右揭時地分持上開護照預備出境而為警查獲之事實，惟
    矢口否認有何行使變造護照等犯行，均辯稱：其等並不知是非法入境，亦不知所
    持用之上開護照是經變造的云云。至被告庚○○雖就於案發當時受託代為照應被
    告丁○○等六人辦理出境手續一情供承不諱，惟矢口否認有何行使變造護照等犯
    行，並以伊係因貪圖小利而受綽號「小林」之人所託，據告被告丁○○等六人係
    第一次出國，不諳驗證出關手續，而伊正欲出境香港，乃受託順便代為照應辦理
    出境手續，因而一併委請海關友人龐超群循公務門驗證出關，一切均依規定辦理
    ，後經海關人員查驗證照時，竟發現被告丁○○等六人係大陸人民持用變造護照
    ，欲偷渡前往加拿大，伊亦感訝異，對該六名大陸人士如何持用變造之臺灣人士
    姓名護照闖關出境之情事，伊委實一概不知其情，況案發當時伊係出境香港，該
    批大陸人士則係前往加拿大，伊搭乘班機及登機門均與被告丁○○等六人不同，
    伊果係人蛇集團成員，豈有不安然護送抵達目的地加拿大之理，則事實上伊並非
    屬人蛇集團之一員等語置辯。然查：
    （一）右揭未經許可入境及行使變造護照之事實業據被告丁○○、戊○○、王美
          金、癸○○、丙○、己○○於警訊及偵查中坦承不諱，而其等既於本院調
          查程序中分就於附表所示之時間，自大陸福建省平潭、湄洲以搭船方法偷
          渡入境，及所持用之上開護照除照片外，其餘年籍、姓名資料均非屬其等
          本人所有等情供承在卷（見本院九十年十一月二十日訊問筆錄），則被告
          丁○○、戊○○、甲○○、癸○○、丙○、己○○就其等係未經合法手續
          許可入境一情實無法諉為不知，因之其等更無不知上開護照絕非經依規定
          申請而取得之理，堪認被告丁○○、戊○○、甲○○、癸○○、丙○、馬
          燕云於本院審理中翻異前詞，無非事後卸責，尚難憑信。
    （二）又被告庚○○係於案發當日帶同被告丁○○、戊○○、甲○○、癸○○、
          丙○、己○○辦理出境手續而遭當場識破查獲，且其亦於本院調查程序中
          供稱：伊與綽號「小林」之人是朋友，不知他真實姓名、年籍、住所，是
          年約四十多歲成年男子，伊與小林在九十年四月間喝酒聊天時，他跟伊提
          及請伊幫忙送大陸朋友出境，約定每次一千美金，小林或小朱（乙○○）
          會跟伊聯絡，告訴伊時間、班機，伊在機場等他們帶人過來等語（見本院
          九十年十二月十三日訊問筆錄），顯見被告庚○○明知被告丁○○等人為
          大陸人士，而其與綽號「小林」之成年男人並不熟識，「小林」竟主動願
          以高報酬委請被告庚○○擔任協助大陸人士出境之工作，且約定上述協助
          之過程亦與一般出境之情有異，被告庚○○見此心未生疑已與常情有違，
          況被告丁○○等人於案發當日所持用之護照皆為中華民國護照，據上，被
          告庚○○就被告丁○○等人係非法偷渡入境我國及行使變造護照出境等情
          應知之甚詳。
    （三）再者，被告庚○○於警訊中亦就伊與上開偷渡集團綽號「小林」、「小朱
          」等人如何分工，及如何使偷渡入境之大陸人士出境等節供述明確在卷（
          見偵查卷第一五○頁），另佐以被告丁○○等所供案發當日係由綽號「小
          林」等人分別帶同其等前往機場會合後，再由被告庚○○引導其等至北公
          務台辦理證照查驗手續等情，是被告庚○○與綽號「小林」、「小朱」等
          成年男子間，就上開使大陸地區人民非法進入臺灣地區及行使變造護照等
          犯行有犯意聯絡及行為分擔一節至堪認定。
    （四）末查，前述被告丁○○、戊○○、甲○○、癸○○、丙○、己○○所持用
          之上開護照確係經過變造一節，亦經證人即內政部警政署航空警察局證照
          查驗官辛○○到庭結證無訛（見本院九十年十二月十三日訊問筆錄），並
          有航空警察局證照查驗隊鑑識護照報告六份附卷可稽（附於偵查卷第三七
          頁至第四八頁）及前開變造護照扣案可證。
    （五）綜上，被告等所辯均顯係避重就輕之詞，委無足取，此外復有壬○○等之
          普通護照申請書影本在卷足參。本件事證明確，被告等右揭犯行堪以認定
          ，均應依法論科。
二、被告丁○○、戊○○、甲○○、癸○○、丙○、己○○非法偷渡入境我國，並行
    使前揭變造之中華民國護照以冒名出國，足以生損害於本人（原護照申請人）及
    我國政府對於入出國管理之正確性，核其等所為，均係犯入出國及移民法第五十
    四條之未經許可入出國罪及護照條例第二十四條第二項行使同條第一項之變造護
    照罪；被告庚○○所為則係犯臺灣地區與大陸地區人民關係條例第七十九條第一
    項之罪及護照條例第二十四條第二項行使同條第一項之變造護照罪。又被告丁○○、戊○○、甲○○、癸○○、丙○、己○○非法偷渡入境我國之部分行為雖亦
    合於國家安全法第六條第一項之犯罪構成要件，惟入出國及移民法於八十八年五
    月二十一日經總統公布，同年月二十一日生效，該法就未經許可入出國境，設有
    第五十四條規定處罰，與前所公佈施行之國家安全法第六條為法規競合，而其法
    定刑度復與國家安全法第六條相同，然就該法第一條立法意旨所示，其係統籌就
    入出國管理事項所設之規範，自應優於其他法律適用，依特別法優於普通法原則
    ，其等上開非法偷渡入境之行為應適用入出國及移民法第五十四條論處，公訴意
    旨認被告丁○○、戊○○、甲○○、癸○○、丙○、己○○非法偷渡入境部分所
    為係犯國家安全法第六條第一項之罪，起訴法條容有未洽，惟起訴基本事實相同
    ，爰依刑事訴訟法第三百條規定，變更起訴法條。至被告庚○○所為使大陸地區
    人民非法進入臺灣地區之行為係違反臺灣地區與大陸地區人民關係條例第十五條
    第一項之規定，應依同條例第七十九條第一項論處，公訴意旨認被告庚○○上開
    使大陸地區人民非法進入臺灣地區部分所為係犯國家安全法第六條第一項之罪，
    起訴法條亦有未洽，惟起訴基本事實相同，爰依法變更起訴法條。被告等變造護
    照之低度行為應為行使之高度行為所吸收，不另論罪。被告丁○○、戊○○、甲○○、癸○○、丙○、己○○分別與被告庚○○、綽號「小林」、「小朱」等成
    年男子間，就行使變造護照部分犯行，均有犯意之聯絡及行為之分擔，各應論以
    共同正犯。被告庚○○與綽號「小林」、「小朱」等成年男子間，就使大陸地區
    人民非法進入臺灣地區、行使變造護照部分犯行，均有犯意之聯絡及行為之分擔
    ，亦各應論以共同正犯。被告庚○○先後多次使大陸地區人民非法進入臺灣地區
    及行使變造護照之犯行，均時間緊接，分別觸犯犯罪構成要件相同之罪名，顯係
    各別基於概括犯意反覆為之，為連續犯，應依刑法第五十六條之規定，各論以一
    罪，並加重其刑。又被告丁○○、戊○○、甲○○、癸○○、丙○、己○○所各
    犯上述未經許可入出國、行使變造護照二罪；被告庚○○所犯上開使大陸地區人
    民非法進入臺灣地區、行使變造護照二罪之間，分別具有方法結果之牽連關係，
    依刑法第五十五條之規定，各應從一重之行使變造護照罪處斷。爰審酌被告等之
    素行、犯罪之動機、目的、手段、所生之危害及犯後態度等一切情狀，分別量處
    如主文所示之刑，並就被告等所受併科罰金宣告部分均諭知易服勞役之折算標準
    ，以資懲儆。至扣案之「壬○○」所有編號Ｍ00000000號中華民國護照
    上所換貼之丁○○所有相片一張、「陳依英」所有編號000000000號中
    華民國護照上所換貼之戊○○所有相片一張、「徐晨恩」所有編號000000
    000號中華民國護照上所換貼之甲○○所有相片一張、「王長榮」所有編號0
    00000000號中華民國護照上所換貼之癸○○所有相片一張、「蕭麗卿」
    所有編號Ｍ00000000號中華民國護照上所換貼之丙○所有相片一張、「
    陳素娟」所有編號Ｍ00000000號中華民國護照上所換貼之己○○所有相
    片一張，均係供犯本件行使變造護照罪所用之物，且為被告丁○○、戊○○、甲○○、癸○○、丙○、己○○分別所有，業經其等供明在卷，均應依刑法第三十
    八條第一項第二款之規定宣告沒收，另扣案之被告丁○○、戊○○、甲○○、癸○○、丙○、己○○所有之中華航空公司登機證六張，非屬違禁物，亦非被告等
    供犯罪所用或因犯罪所得之物，是尚乏沒收之依據，爰不依法宣告沒收，併此敘
    明。
據上論斷，應依刑事訴訟法第二百九十九條第一項前段、第三百條，護照條例第二十
四條第二項、第一項，入出國及移民法第五十四條，臺灣地區與大陸地區人民關係條
例第七十九條第一項，刑法第十一條前段、第二十八條、第五十六條、第五十五條、
第四十二條第二項、第三十八條第一項第二款，罰金罰鍰提高標準條例第二條，現行
法規所定貨幣單位折算新臺幣條例第二條，判決如主文。
本案經檢察官張春暉到庭執行職務。
中      華      民      國    九十一      年      二     月      七     日
                                臺灣桃園地方法院刑事第二庭
                                      法  官   王美玲
右正本證明與原本無異。
如不服本判決，應於判決送達後十日內向本院提出上訴狀( 應附繕本 )，上訴於
臺灣高等法院。
                                      書記官   賴玉真
中        華        民        國   九十一   年   二   月    八    日
附論罪科刑依據之法條：
入出國及移民法第五十四條
未經許可入出國或受禁止出國處分而出國者，處三年以下有期徒刑、拘役或科或併科
新臺幣九萬元以下罰金。
臺灣地區與大陸地區人民關係條例第七十九條第一項
違反第十五條第一款規定者，處五年以下有期徒刑、拘役或科或併科新臺幣五十萬元
以下罰金。
護照條例第二十四條第一項、第二項
偽造、變造護照足以生損害於公眾或他人者，處五年以下有期徒刑，併科新臺幣五十
萬元以下罰金。
行使前項文書者，亦同。
附表：
姓    名                  入境時間                  出發地
丁○○                    九十年七月三日            福建省平潭市
戊○○                    九十年七月十日            福建省平潭市
甲○○                    九十年七月三日            福建省平潭市
癸○○                    九十年七月三日            福建省平潭市
丙  ○                    九十年七月四日            福建省湄洲市
己○○                    九十年六月二十八日        福建省平潭市
